臺灣臺中地方法院刑事判決
111年度訴字第102號
公  訴  人  臺灣臺中地方檢察署檢察官
被      告  趙杰彪


選任辯護人  胡昇寶律師
上列被告因違反槍砲彈藥刀械管制條例案件，經檢察官提起公訴
（110年度偵字第27794號），本院判決如下：
    主    文
趙杰彪犯非法製造槍砲之主要組成零件罪，處有期徒刑參年參月
，併科罰金新臺幣伍萬元，罰金如易服勞役，以新臺幣壹仟元折
算壹日。扣案如附表編號1至5所示之物均沒收。
    犯罪事實
一、趙杰彪明知可供組裝為可發射子彈而具有殺傷力槍砲之槍管
    零件及具有殺傷力之子彈，分別屬於槍砲彈藥刀械管制條例
    第4條第1項第1款、第2項及同條第1項第2款所列管之槍砲之
    主要組成零件及彈藥，非經許可均不得製造、持有，竟基於
    非法製造槍砲主要組成零件及非法製造子彈之犯意，於民國
    109年4月間之某日起，陸續在蝦皮拍賣購物網站向不詳賣家
    購得彈頭、彈殼、火藥等物，復在位於彰化縣北斗鎮之勝利
    模型店內，購買未貫通之土造金屬槍管1支後，在位於臺中
    市○○區○○街00號旁之鐵皮屋內，將土造金屬槍管固定於固定
    臺，再持附表編號3至5所示之工具，將該金屬槍管內之阻鐵
    車通，以此方式製造如附表編號1所示之槍砲主要組成零件
    ，及以自行填充火藥、底火及組合彈頭、彈殼之方式，著手
    製造如附表編號2所示之子彈，然因其不諳正確之製造方法
    ，所製成之子彈因無法擊發，或雖可擊發但因發射動能不足
    ，均未具有殺傷力而製造未遂。嗣於110年7月14日上午8時3
    0分許，經警持本院搜索票至其上址處所執行搜索，並扣得
    如附表編號1至5所示之物，因而查悉上情。
二、案經臺中市政府警察局刑事警察大隊報告臺灣臺中地方檢察
    署檢察官偵查起訴。
    理    由
壹、證據能力：
    本判決所引用之非供述證據，經查並無違背法定程序取得之
    情形，亦無證據證明有何偽造、變造之情事，經審酌與本案
    被告趙杰彪被訴之犯罪事實均具有關連性，依刑事訴訟法第
    158條之4規定之反面解釋，均具有證據能力。
貳、實體部分：
一、認定犯罪事實所憑之證據及理由：
    上揭犯罪事實，業據被告於警詢、偵訊、本院準備程序及審
    理時均坦承不諱（見偵卷第39至47、77至81、119至121頁、
    本院卷第61、86頁），並有本院110年度聲搜字第796號搜索
    票、臺中市政府警察局刑事警察大隊搜索扣押筆錄及扣押物
    品目錄表、現場照片2張、贓證物照片2張、內政部110年10
    月21日內授警字第1100872734號函（見偵卷第21至27、65、
    99、103頁）、內政部警政署刑事警察局110年9月6日刑鑑字
    第1100079468號鑑定書及槍管、子彈照片（見核交卷第5頁
    正面與反面）在卷可稽，復有扣案如附表編號1至5所示之物
    可佐，足認被告自白應與事實相符，堪以採信。基上，本案
    之事證明確，被告上開犯行均堪以認定，應依法論科。
二、論罪科刑：
(一)按槍砲彈藥刀械管制條例之所謂「製造」，除初製者外，尚
    包括改造在內；凡將原不具有殺傷力之槍枝予以加工，致改
    變其原有性能、屬性，使成為可發射子彈具有殺傷力之槍枝
    即屬之（最高法院98年度台上字第2857號判決意旨參照）。
    又槍砲彈藥刀械管制條例所規定之製造槍枝罪及製造槍枝未
    遂罪，在處罰其製造行為，行為人主觀上有製造具有殺傷力
    槍枝之犯意，客觀上又未受許可而著手製造，即成立犯罪，
    至於製造行為是否完成，則屬既、未遂問題，在未遂情形，
    槍枝既未製作完成，自無殺傷力可言，不得以此認為其製造
    行為不成立犯罪（最高法院96年度台上字第5523號判決意旨
    參照）。經查，被告著手於製造槍砲主要組成零件及子彈，
    並製成如附表編號1所示之槍砲主要組成零件，惟所製成如
    附表編號2所示之子彈因無法擊發，或雖可擊發但因發射動
    能不足而未具有殺傷力，參諸前揭規定與說明，仍應分別認
    為係製造槍砲主要組成零件既遂及製造子彈未遂。
(二)是核被告所為，係犯槍砲彈藥刀械管制條例第13條第1項之
    非法製造槍砲之主要組成零件罪、同條例第12條第5項、第1
    項之非法製造子彈未遂罪。又被告非法製造槍砲之主要組成
    零件後，進而持有該槍砲主要組成零件之低度行為，應為其
    製造之高度行為所吸收，不另論罪。
(三)又非法製造槍砲彈藥刀械等違禁物，所侵害者為社會法益，
    如果製造之客體種類相同(同為手槍，或同為子彈者)，縱令
    製造完成之客體有數個(如數支手槍、數顆子彈)，仍為單純
    一罪，不發生想像競合犯之問題。若同時製造二不相同種類
    之客體(如同時製造手槍及子彈)，則為一行為觸犯數罪名之
    想像上競合犯（最高法院82年度台上字第5303號判決意旨參
    照）。經查，被告非法製造如附表編號2所示4顆非制式子彈
    未遂，因違禁物客體種類相同，依前揭規定與說明，僅構成
    單純之非法製造子彈未遂罪一罪；另被告係基於同一目的，
    基於同一製造之犯意，於相近時間、同一地點，製造如附表
    編號1、2所示之槍砲主要組成零件及子彈，其前後製造行為
    具有局部行為之同一性，依前揭規定與說明，應認被告係以
    一行為同時觸犯上開非法製造槍砲之主要組成零件罪及非法
    製造子彈未遂罪，為想像競合犯，應依刑法第55條之規定，
    從一重之非法製造槍砲之主要組成零件罪處斷。
(四)刑之加重、減輕部分之說明：
  ⒈被告前曾因違反毒品危害防制條例案件，經本院以106年度中
    簡字第2617號判決處有期徒刑2月確定，於107年2月22日以
    易科罰金執行完畢之事實，業據被告於本院審理時均坦承不
    諱（見本院卷第82頁），並有卷附臺灣高等法院被告前案紀
    錄表、刑案資料查註記錄表在卷可稽（見偵卷第6頁、本院
    卷第21至22頁），其於受前揭有期徒刑執行完畢後之5年以
    內，故意再犯本案有期徒刑以上之罪，為累犯。公訴意旨雖
    以被告構成累犯之前案為施用毒品案件，然其經前案徒刑執
    行完畢後，本案之犯罪行為提升為對社會治安有嚴重影響之
    非法製造槍砲之主要組成零件罪，顯見其前案之徒刑執行未
    足以收警惕效果，請求依刑法第47條第1項規定加重其刑等
    語（見本院卷第87頁），被告及辯護人則以被告本案犯行係
    出於一時好奇，且未實際組裝槍枝，所犯之罪原法定本刑即
    已過重，而被告構成累犯之前案係施用毒品案件，亦應與本
    案係違反槍砲彈藥刀械管制條例無關等語置辯（見本院卷第
    87至88頁），本院審酌被告構成累犯之前案與本案雖同為侵
    害社會法益犯罪，且被告本案違反槍砲彈藥刀械管制條例之
    罪係屬較重之罪，然姑不論被告前案構成累犯之施用毒品案
    件，其先前未曾受觀察、勒戒之完整處遇，而係依舊法先經
    檢察官為緩起訴處分後，嗣因故遭撤銷緩起訴處分，而經本
    院依法判處罪刑，並以易科罰金執行完畢，則其所謂「受徒
    刑之執行完畢」，具有相當程度之偶然性（亦即倘若被告當
    初係受觀察、勒戒處遇，即無構成累犯問題，並同時涉及國
    家對於施用毒品者之刑事政策差異），且本案與被告構成累
    犯之前案之罪質確實有別，行為態樣互殊，依目前檢察官就
    被告構成累犯應加重其刑之主張及所指出之證明方法，就被
    告所犯前後2罪間之罪質差異、再犯之原因與動機、主觀犯
    意所顯現之惡性等節，證明方法稍嫌薄弱，不能說服本院僅
    以被告有前述因施用毒品案件而經徒刑執行完畢之事實，即
    應依刑法第47條第1項規定加重其刑，經綜合審酌上情，爰
    裁量不予加重其刑。然而就被告上述構成累犯之前案科刑及
    執行完畢紀錄，仍得作為本院依刑法第57條第5款「犯罪行
    為人之品行」而予以負面評價之科刑審酌資料，俾就被告所
    應負擔之罪責予以充分評價，附此敘明（最高法院110年度
    台上大字第5660號裁定意旨參照）。
　⒉至於辯護人雖以被告犯罪動機係出於好玩及好奇，所製造之
    子彈亦未曾試射，為警查獲時表示扣案之違禁物係其欲拋棄
    之物，本案法定本刑為3年以上有期徒刑顯然過重，請求能
    酌量減輕其刑等語（本院卷第87至88頁）。惟刑法第59條於
    94年2月2日之修正理由，即為防止酌減其刑之濫用，而嚴定
    其適用條件，以免法定刑形同虛設，破壞罪刑法定原則，是
    此酌量減輕其刑，必須犯罪另有特殊之原因與環境等，因在
    客觀上顯然足以引起一般同情，認為縱予宣告「法定最低度
    刑」猶嫌過重者，始有其適用，而濟法定刑之窮，以符罪刑
    相當原則。亦即必須配合法定最低度刑觀察其刑罰責任是否
    相當，不得僅以刑法第57條所列之犯罪情狀據為酌量減輕之
    理由。而查，被告已著手將土造金屬槍管內之阻鐵車通，又
    將在網路上所購得之彈頭、彈殼、火藥等物加以組合而著手
    製造子彈，所為對社會治安已具有相當之危險性，亦即就該
    製成品之本身（包含在外觀型態與功能上，見核交卷第5頁
    正面與反面），即已具有相當威脅性而足以影響社會秩序，
    動搖一般民眾對於社會治安之信賴感，而上開槍砲彈藥刀械
    管制條例所定之重刑，即係為達防止暴力犯罪，以保障人民
    生命、身體、自由及財產安全之目的，是被告本案行為本身
    及犯罪之結果，均具有相當之反社會性，本案之法定本刑亦
    無顯然過重之情事，而被告上揭犯罪之原因與動機，固然得
    作為科刑審酌時對於其主觀惡性嚴重程度之重要量刑因子，
    然綜觀本案行為情狀，尚無顯可同情憫恕而認科以最低度刑
    仍嫌過重之情事，應無刑法第59條之適用，併予敘明。
(五)爰以行為人之責任為基礎，審酌被告為智慮成熟之成年人，
    因出於好玩及好奇，竟漠視法令，率爾為本案非法製造槍砲
    之主要組成零件、非法製造子彈等犯行，所為對於社會秩序
    及一般民眾之生命、身體、自由及財產安全均具有潛在威脅
    及危險，自應予非難；惟審酌被告於犯後均坦承犯行，態度
    尚可，且並無證據證明其有持本案製造、持有之物從事其他
    不法行為，所製造之子彈因不具有殺傷力而未遂，犯罪所生
    之危害幸未擴大；兼衡其製造、持有槍砲之主要組成零件與
    子彈之數量及持有時間久暫，暨其自陳之教育程度、職業、
    家庭經濟狀況及前述前科素行紀錄等一切情狀，量處如主文
    所示之刑，並就併科罰金部分諭知易服勞役之折算標準，以
    資懲儆。
三、沒收：
(一)被告非法製造如附表編號1所示之槍管，為槍砲彈藥刀械管
    制條例第4條第1項第1款、第2項所定非經主管機關許可不得
    製造、持有之槍砲主要組成零件，屬違禁物，不問屬於被告
    與否，應依刑法第38條第1項規定，宣告沒收之。
(二)被告非法製造如附表編號2所示之子彈，雖不具殺傷力而非
    屬於違禁物，然係被告所有，並為其本案非法製造子彈未遂
    犯行所生之物，審酌該等子彈之外觀逼真，而有遭不法使用
    之危險，爰依刑法第38條第2項前段規定，宣告沒收之。
(三)扣案如附表編號3至5所示之物，均為被告所有，並為其持以
    供本案非法製造槍砲主要組成零件及子彈所使用之工具，業
    據其於本院準備程序及審理時均供述明確（見本院卷第61、
    84頁），審酌該等工具遭到被告違法濫用，爰依刑法第38條
    第2項前段規定，均宣告沒收之。
(四)至於其餘扣案物品均無積極證據證明與被告本案犯行有關，
    爰均不予宣告沒收，附此敘明。
據上論斷，應依刑事訴訟法第299條第1項前段，槍砲彈藥刀械管
制條例第12條第5項、第1項、第13條第1項，刑法第11條、第55
條、第42條第3項、第38條第1項、第2項前段，判決如主文。
本案經檢察官張富鈞偵查起訴，檢察官林岳賢到庭執行職務。
中　　華　　民　　國　　111 　年　　5 　　月　　25　　日
                  刑事第十二庭  審判長法　官 廖慧娟　

                                      法　官 張意鈞
 
                                      法　官 何紹輔
以上正本證明與原本無異。
如不服本判決應於收受送達後20日內向本院提出上訴書狀，並應
敘述具體理由；其未敘述上訴理由者，應於上訴期間屆滿後20日
內向本院補提理由書（均須按他造當事人之人數附繕本）「切勿
逕送上級法院」。
　　　                              　書記官 林政佑
中　　華　　民　　國　　111 　年　　5 　　月　　25　　日
附錄本案論罪科刑法條全文：
槍砲彈藥刀械管制條例第12條
未經許可，製造、販賣或運輸子彈者，處1年以上7年以下有期徒
刑，併科新台幣500萬元以下罰金。
未經許可，轉讓、出租或出借子彈者，處6月以上5年以下有期徒
刑，併科新台幣300萬元以下罰金。
意圖供自己或他人犯罪之用，而犯前二項之罪者，處3年以上10
年以下有期徒刑，併科新台幣700萬元以下罰金。
未經許可，持有、寄藏或意圖販賣而陳列子彈者，處5年以下有
期徒刑，併科新台幣300萬元以下罰金。
第1項至第3項之未遂犯罰之。

槍砲彈藥刀械管制條例第13條
未經許可，製造、販賣或運輸槍砲、彈藥之主要組成零件者，處
3年以上10年以下有期徒刑，併科新台幣700萬元以下罰金。
未經許可，轉讓、出租或出借前項零件者，處1年以上7年以下有
期徒刑，併科新台幣500萬元以下罰金。
意圖供自己或他人犯罪之用，而犯前2項之罪者，處5年以上有期
徒刑，併科新台幣1000萬元以下罰金。
未經許可，持有、寄藏或意圖販賣而陳列第1項所列零件者，處6
月以上5年以下有期徒刑，併科新台幣300萬元以下罰金。
第1項至第3項之未遂犯罰之。

附表：
編號 物品名稱及數量 備註 1 槍管1枝 內政部警政署刑事警察局110年9月6日刑鑑字第1100079468號鑑定書，鑑定結果：認係已暢通之金屬槍管（可供組成具殺傷力之槍枝使用）；內政部110年10月21日內授警字第1100872734號函認屬公告之槍砲主要組成零件。 2 子彈4顆 內政部警政署刑事警察局110年9月6日刑鑑字第1100079468號鑑定書，經採樣鑑定結果認均係非制式子彈，惟不具殺傷力。 3 銼刀3支 用以供本案製造槍砲主要組成零件及製造子彈之工具（見本院卷第61、84頁）。 4 膛線刀4支  5 鑽頭3支  6 電子磅秤1臺 與本案無關（秤養殖魚用藥使用） 7 安非他命1包 與本案無關（供自己施用） 8 iPhone 11手機1支（含門號0000000000號SIM卡1枚、IMEI：00000000000000，平常聯絡使用，與本案無關）